臺灣高雄地方法院民事裁定　　　　　 99年度消債抗字第260號
抗　告　人　夏鳳翼
代　理　人　施吉安律師
上列抗告人因聲請更生程序事件，對於中華民國99年10月21日本
院99年度消債更字第317 號裁定提起抗告，本院裁定如下：
   主  文
原裁定廢棄。
抗告人自民國一百年三月九日下午五時起開始更生程序。
命司法事務官進行本件更生程序。
    理  由
一、抗告意旨略以：抗告人從事有氧舞蹈老師工作之時數，非抗
    告人所能自行增加，須依雇主按報名參加人之多寡而調整，
    且抗告人學歷不高、亦無其他專長，謀職不易，故非抗告人
    不願增加工作時數；又抗告人雖於原法院具狀自陳每月收入
    新臺幣（下同）17,000元，應係代理人「筆誤」，依抗告人
    99年3 月至9 月之薪資單計算，平均收入僅為8,664 元；另
    抗告人2 度離婚，均由抗告人獨力負擔2 名子女之扶養費，
    抗告人並非無還款誠意，如抗告人准獲更生，願按月償還2,
    500 元。退而言之，抗告人之收入不足以維持生計，爰請依
    消費者債務清理條例「第61條」職權裁定清算，為此，提起
    抗告。並聲明：廢棄原裁定，另為適當之裁定云云。
二、按債務人不能清償債務或有不能清償之虞者，得依消費者債
    務清理條例所定更生或清算程序，清理其債務；債務人無擔
    保或無優先權之債務總額未逾1,200 萬元者，於法院裁定開
    始清算程序或宣告破產前，得向法院聲請更生；債務人與金
    融機構協商成立者，不得聲請更生或清算，但因不可歸責於
    己之事由，致履行顯有重大困難者，不在此限；又法院開始
    更生程序之裁定，應載明其年、月、日、時，並即時發生效
    力；法院裁定開始更生或清算程序後，得命司法事務官進行
    更生或清算程序，必要時得選任律師、會計師或其他適當之
    自然人或法人一人為監督人或管理人，消費者債務清理條例
    第3 條、第16條第1 項、第42條第1 項、第45條第1 項、第
    151 條第5 項分別定有明文。
三、抗告人主張現積欠臺灣中小企業銀行（下稱臺灣企銀）等債
    權人共計303,000 元之債務，其前曾向最大債權金融機構臺
    灣企銀請求共同協商債務清償方案，惟遭臺灣企銀以抗告人
    所積欠之債務為房屋貸款拍賣抵押後之不足額，致無前置協
    商之適用為由退件等情，有債權人清冊、財團法人聯合徵信
    中心當事人綜合信用報告、臺灣企銀99個管字第0990032671
    號函在卷可稽（見原法院卷宗頁8 至10、31至33、97），堪
    認為真。是本件所應審究者乃抗告人有無不能清償債務或不
    能清償之虞等情事而符合更生聲請之要件。
四、經查：
  (一)抗告人主張其目前為有氧舞蹈老師，其99年3 月至9 月平均
    每月收入為8,664 元等情，固據其提出99年3 月至7 月薪資
    單為證，然其計算方式係以其所領薪資遭強制扣薪後之數額
    計算（即本院98年度司執字第131443號），有本院民事執行
    科索引卡查詢—當事人姓名查詢乙紙在卷可稽；惟抗告人遭
    強制執行扣薪1/3 係用於清償債務者可同時減少抗告人負債
    金額，故在計算其清償能力時，自不應計入扣除項目以還原
    其資力。是抗告人目前平均每月收入，應以其所提出之99年
    3 月至9 月薪資單還原計算，應為13,285元【計算式：（3
    月收入15,000元＋4 月收入13,800元＋5 月收入10,200元＋
    6 月收入13,200元＋7 月收入21,600元＋8 月收入10,800元
    ＋9 月收入8,400 元＝93,000元）÷7 ＝13,286元】，加計
    其每年可領取之低收入補助每年共計9,000 元（平均每月為
    750 元；計算式：9,000 元÷12＝750 元）、2 名未成年子
    女之兒少補助每人每月2,200 元，共計4,400 元，則抗告人
    目前每月平均收入應約為18,436元（計算式：13,286元＋75
    0 元＋4,400 元＝18,436元）。
  (二)抗告人主張：伊每月須支出本身及2 名未成年子女之扶養費
    計有膳食費10,000元、人壽保險費及產物保險1,055 元、補
    習費2,633 元、交通費1,000 元、電話費612 元、行動電話
    費381 元、水費269 元、電費1,317 元、瓦斯費790 元、慶
    聯有線電視費475 元、地價稅與房屋稅318 元等共計18,238
    元，惟因消費者債務清理條例之立法目的，係為使不幸陷入
    經濟困境之人得以清理債務、重建生活，並在清理過程中能
    保有符合人性尊嚴之最低基本生活，而非維持債務人過去慣
    常之寬逸生活，是並非由抗告人任意主張其基本生活費用之
    數額，否則將造成揮霍無度以致清償能力降低，反而易使更
    生程序無從進行，參以抗告人住居在高雄市，因認應以內政
    部所公告之98年度高雄市低收入戶最低生活費用每人每月為
    11,309元計算抗告人每月之必要費用，始為合理。另未成年
    子女平日生活均依附於父母，其基本支出應不若成年人，是
    應以98年度綜合所得稅受扶養人每人免稅額82,000元計算，
    即每人每月基本生活所需約6,833 元為適當；又2 名未成年
    子女之扶養義務人，除抗告人之外，尚有于振洋、高坤慶，
    雖抗告人稱與各該2 人離婚後，皆由伊獨力扶養未成年子女
    云云，然父母對於未成年子女之扶養義務，不因結婚經撤銷
    或離婚受影響。民法第1117條第1 項、第2 項、第1116條之
    2 分別定有明文，是于振洋、高坤慶自應與抗告人共同分擔
    扶養之責。則抗告人每月應負擔之扶養費用應為6,833 元（
    計算式：6,833 元×2 ÷2 ＝6,833 元）。
五、綜上所述，以抗告人目前平均每月收入約18,436元而言，扣
    除伊本身之必要費用11,309元及扶養費6,833 元後，僅賸餘
    294 元（計算式：18,436元－11,309元－6,833 元＝294 元
    ），客觀上應認伊已無法清償前開債務；此外，復查無抗告
    人有消費者債務清理條例第6 條第3 項、第8 條或第46條各
    款所定駁回更生聲請之事由存在，足徵抗告人有不能清償債
    務之虞。至抗告人為63年次，正值青壯，目前每月工作時數
    未逾40小時，應有過低情事，惟抗告人既具狀陳報︰願按月
    償還2,500 元等語，則以抗告人現積欠之債務本金為303,00
    0 元，清償期間即約10年餘（計算式︰303,000  元÷2,500
    元／月÷12月／年＝10.1年），堪認抗告人尚有償還債務之
    誠意，從而，抗告人聲請更生，應予准許。原裁定認抗告人
    不符更生之要件，而駁回抗告人更生之聲請，尚有未洽，抗
    告意旨求予廢棄，為有理由，爰依法廢棄原裁定，並依消費
    者債務清理條例第45條第1 項、第16條第1 項規定，由本院
    予以廢棄改裁定如主文第2 項、第3 項所示。
六、末就聲請人尚聲請依消費者債務清理條例第61條規定職權裁
    定開始清算云云，經核於該條規定要件不合，聲請人之債務
    既未裁定開始更生，遑論有無更生方案之提出、債權人會議
    是否可決或同意，殊認聲請人代理人顯有誤解，附此敘明。
據上論結，本件抗告為有理由，依消費者債務清理條例第11條第
2 項、第15條、第16條、第45條，民事訴訟法第492 條，裁定如
主文。
中    華    民    國   100    年    3     月    9     日
                  民事第五庭  法  官  黃國川
                              法  官  秦慧君
                              法  官  劉定安
正本係照原本作成。
如不服本裁定，除有涉及法律見解具有原則上之重要性者，並應
於送達後10日內向本院提出再抗告狀，並繳納再抗告裁判費新臺
幣1,000 元外，不得再為抗告。
本裁定已於100 年3 月9 日下午5 時公告。
中    華    民    國   100    年    3     月    9     日
                              書記官  林秀敏